臺灣桃園地方法院刑事判決　　　　　　　100年度訴字第198號
公　訴　人　臺灣桃園地方法院檢察署檢察官
被　　　告　賴冠華
選任辯護人　扶助律師曾昭牟律師
上列被告因違反毒品危害防制條例案件，經檢察官提起公訴（99
年度偵字第8493號），本院判決如下︰
    主  文
賴冠華販賣第二級毒品，處有期徒刑壹年拾月。扣案之甲基安非
他命壹包連同包裝袋壹只（淨重參點捌捌肆壹公克，取樣零點零
貳肆玖公克，餘參點捌伍玖貳公克），均沒收銷燬。未扣案之門
號為0000000000號SIM 卡壹張，沒收，如全部或一部
不能沒收時，追徵其價額。
    事  實
一、賴冠華明知甲基安非他命為毒品危害防制條例第2 條第2 項
    所明定之第二級毒品，不得持有、販賣，而於民國99年3 月
    29日上午9 時許，在其位於臺北市○○路○ 段20巷12號B1住
    處上網際網路「豆豆聊天室」，竟基於販賣第二級毒品甲基
    安非他命之犯意，伺機找尋買家，雖得知葉逸華有意購買第
    三級毒品愷他命，卻主動向葉逸華表示其雖無愷他命，然另
    有安非他命可出售，而於網際網路上，約定將以新臺幣（下
    同）10,000元之價格出售4 公克之甲基安非他命予葉逸華，
    約定既妥，賴冠華隨即以即時通聯繫某真實姓名、年籍不詳
    之成年人表達欲以9,000 元購買4 公克甲基安非他命之意，
    並於同日上午10時許，前往臺北縣三重市（現已改制為新北
    市三重區）忠孝橋下，向上開真實姓名、年籍不詳之成年人
    以9,000 元購入含袋毛重4 公克之甲基安非他命1 小包，再
    度返回臺北市○○路住處，以網際網路與葉逸華約定於桃園
    縣桃園市火車站交易後，隨即持上開甲基安非他命騎乘機車
    前往桃園縣桃園市火車站，抵達後因葉逸華變更交易地點，
    而另行前往桃園縣大溪鎮○○路欲進行安非他命交易，嗣於
    同日中午12時25分許，在桃園縣大溪鎮○○路24號前，為警
    埋伏查獲，並扣得甲基安非他命1 小包（淨重3.8841公克，
    取樣0.0249公克，餘3.8592公克）。
二、案經桃園縣政府警察局大溪分局報告臺灣桃園地方法院檢察
    署檢察官偵查起訴。
    理  由
壹、程序部分：
一、按「被告以外之人於審判外之言詞或書面陳述，除法律有規
    定者外，不得作為證據」，刑事訴訟法第159 條第1 項固定
    有明文，然「鑑定之經過及其結果，應命鑑定人以言詞或『
    書面』報告」，同法第206 條第1 項亦規定甚明，是鑑定人
    以書面為鑑定報告提出於法院，依刑事訴訟法第159 條第1
    項立法理由及同法第206 條第1 項規定，即具有證據能力。
    又法院或檢察官得囑託醫院、學校或其他相當之機關、團體
    為鑑定，或審查他人之鑑定，並準用第203 條至第206 條之
    1 之規定，刑事訴訟法第208 條第1 項亦定有明文。依此，
    檢察官對於偵查中之案件，認須實施鑑定者，固應就具體個
    案，選任鑑定人或囑託鑑定機關（團體）為之；但對於司法
    警察機關調查中之案件，或有量大或急迫之情形，為因應實
    務之現實需求，如檢察官針對該類案件之性質（例如：查扣
    之毒品必須檢驗其成份、對施用毒品之犯罪嫌疑人必須檢驗
    其體內有無毒品代謝反應、對於查扣之槍砲彈藥必須檢驗有
    無殺傷力、對違反野生動物保育法案件必須鑑定是否屬於保
    育類動物案件等），認為當然有鑑定之必要者，經參看法務
    部92年5 月20日法檢字第092080203 號函送之法務部「因應
    刑事訴訟法修正工作小組」研討之刑事訴訟法修正相關議題
    第21則之共識結論，以及臺灣高等法院於92年8 月1 日舉行
    之刑事訴訟法新制法律問題研討會第三則法律問題研討結果
    之多數說（載於司法院92年8 月印行「刑事訴訟法新制法律
    問題彙編」第15頁至第18頁），基於檢察一體原則，得由該
    管檢察長對於轄區內之案件，以事前概括選任鑑定人或囑託
    鑑定機關（團體）之方式，俾便轄區內之司法警察官、司法
    警察對於調查中之此類案件，得即時送請事前已選任之鑑定
    人或囑託之鑑定機關（團體）實施鑑定，該鑑定人或鑑定機
    關（團體）亦應視同受承辦檢察官所選任或囑託而執行鑑定
    業務，其等出具之書面鑑定報告應屬刑事訴訟法第206 條所
    定之傳聞例外，當具有證據能力（參看法務部92年9 月1 日
    法檢字第0920035083號函）。從而，本案扣案之毒品，經由
    臺灣桃園地方法院檢察署送請轄區檢察署檢察長事前概括選
    任之鑑定機關即憲兵司令部刑事鑑識中心鑑定，而經憲兵司
    令部刑事鑑識中心出具該中心99年5 月10日憲直刑鑑字第09
    90000866號鑑驗書1 份，自應認具有證據能力而得為本案之
    證據。
二、按被告以外之人於審判外之言詞或書面陳述，除法律有規定
    者外，不得作為證據；又被告以外之人於審判外之陳述，雖
    不符合同法第159 條之1 至第159 條之4 之規定，但經當事
    人於審判程序同意作為證據，法院審酌該言詞陳述或書面陳
    述作成時之情況，認為適當者，亦得為證據。當事人、代理
    人或辯護人於法院調查證據時，知有第159 條第1 項不得為
    證據之情形，而未於言詞辯論終結前聲明異議者，視為有前
    項之同意，刑事訴訟法第159 條第1 項及第159 條之5 均有
    明文。經查：
  (一)證人於蕭興龍、葉逸華於偵查中之證述，固屬傳聞證據，惟
    檢察官、被告賴冠華及其選任辯護人就前揭審判外陳述之證
    據能力，於本院準備程序及審判期日時均不爭執，且迄至言
    詞辯論終結前亦未再聲明異議。經核上開證據資料製作時之
    情況，查無違法不當或證明力明顯過低之瑕疵，亦認為以之
    作為證據應屬適當。
  (二)至本案認定事實所引用之卷內其餘卷證資料（包括桃園縣政
    府警察局大溪分局搜索/ 扣押筆錄、扣押物品目錄表、臺灣
    檢驗科技股份有限公司，報告日期2010/4/16 ，報告編號UL
    /2010/40081 號濫用藥物檢驗報告等文門號0000000000號申
    辦人資料、通聯紀錄等文書證據及物證），並無證據證明係
    公務員違背法定程序所取得，檢察官、被告賴冠華及其選任
    辯護人，均未於本院言詞辯論終結前爭執其證據能力，茲審
    酌該等書面陳述作成時之情況，並無不宜作為證據之情事，
    且本院認為以之作為本案論罪之證據，均與待證事實具有關
    聯性，作為本案之證據亦屬適當，是依上開規定，自得為證
    據。
三、卷附查獲刑案現場照片及扣案毒品照片共6 張，係傳達照相
    當時現場情況，而透過照片傳達的情形與現場真實情形，在
    內容上的一致性，透過機械的正確性來加以保障，換言之，
    照片並不存在人對現實情形的知覺、記憶所經常發生的表現
    錯誤，是照片之性質自非供述證據，核無傳聞法則之適用，
    於此亦別無證據證明上開資料有經偽造變造之情形，且經本
    案檢察官、被告賴冠華及其選任辯護人同意做為證據，是前
    開照片實具證據能力。
貳、實體部分：
一、上揭犯罪事實訊據被告賴冠華迭於檢察官偵查中及本院訊問
    、審理時坦承其購入扣案之毒品時已與證人葉逸華談妥交易
    之細節（包括交易毒品之數量及價格），其購入扣案之毒品
    係要賺取差價等語不諱，並有桃園縣政府警察局大溪分局搜
    索/ 扣押筆錄、扣押物品目錄表、臺灣檢驗科技股份有限公
    司，報告日期2010/4/16 ，報告編號UL /2010/40081號濫用
    藥物檢驗報告等文門號0000000000號申辦人資料、通聯紀錄
    、刑案現場照片及扣案毒品照片共6 張等資料在卷可稽，且
    有甲基安非他命1 包扣案可證，而扣案甲基安非他命1 包，
    經送憲兵司令部刑事鑑識中心以微量電子天秤法、化學前處
    理法及氣相層析質譜儀（GC/MS ）法檢驗結果，確含甲基安
    非他命成分，此有前述憲兵司令部刑事鑑識中心99年5 月10
    日憲直刑鑑字第09 90000866 號鑑驗書1 份在卷可參，足證
    被告賴冠華前開任意性自白核與事實相符，其上開販賣第二
    級毒品犯行，事證至明，洵堪認定。另公訴人據證人葉逸華
    之證述內容而認被告意圖賣出之價格為12,000元，然被告於
    警詢及偵查中均陳稱其係要以10,000元之代價賣出（參見臺
    灣桃園地方法院檢察署99年度偵字第8493號第7 頁反面、第
    37 頁 ），參以證人蕭興龍於偵查中亦結證稱：稱伊等當時
    有先拿10,000元給證人葉逸華以取信於被告等語（參見上開
    偵卷第62頁），從而，被告究係欲以12,000元之代價販賣毒
    品予證人葉逸華，抑或欲以10,000元之代價販賣毒品予證人
    葉逸華乙情，容有疑義，依罪疑唯輕原則，自應從被告賴冠
    華於偵查中自承之事實而為有利於被告之認定。
二、查毒品危害防制條例固於98年5 月20日經總統修正公布第4
    、11、11-1、17、20、25條等條文，惟不論依中央法規標準
    法第13條之規定，自公布日起至第3 日即98年5 月22日發生
    效力（司法院98年6 月29日院臺廳刑一字第0980014643號函
    參照），抑或係依該條例36條所定「本條例自公布後6 個月
    施行」規定，自公布後6 個月施行（法務部98年6 月8 日法
    檢字第0980802279號函參照），毒品危害防制條例於本案被
    告賴冠華行為時均已發生效力，並無為新舊法比較之必要。
三、按販賣毒品罪，並不以販入之後復行賣出為構成要件，只須
    以營利為目的，將毒品購入或將之賣出，有一於此，其犯罪
    即已完成（最高法院90年度臺上字第7782號、95年度臺上字
    第3574號判決參照）。本案被告係於談妥交易細節後始購入
    第二級毒品甲基安非他命，其實有購入後販售甲基安非他命
    之意圖，且依其所供述之欲販售之價格與其所販入之價格相
    比，足徵其確有藉此牟利之意圖，核其所為係犯毒品危害防
    制條例第4 條第2 項之販賣第二級毒品罪。被告持有甲基安
    非他命之低度行為，為販賣之高度行為所吸收，均不另論罪
    。次按「犯第4 條至第8 條之罪者於偵查及審判中均自白者
    ，減輕其刑」，毒品危害防制條例第17條第2 項定有明文。
    而所謂自白係就被疑為犯罪之事實陳述，查本案被告賴冠華
    於偵查中供陳伊為警查獲之甲基安非他命，係伊在被查獲當
    天約上午10時到11時許在三重忠孝橋下購買，伊是因為當天
    約上午7 時許在豆豆聊天室看到有人說要大量K 他命、安非
    他命及搖頭丸，伊看到此訊息後主動跟對方聯繫，想從中賺
    取差價。伊在豆豆聊天室跟對方接洽並換到即時通聯絡，對
    方說要買K 他命，伊說伊沒有，只有甲基安非他命，對方說
    如果是甲基安非他命要4 公克，伊得知對方需要的數量後便
    用即時通聯絡賣家，伊跟賣家聯絡好時間、價錢、地點後，
    伊從士林騎機車道忠孝橋拿，伊是用9,000 元購買4 公克的
    甲基安非他命。而伊跟買家在即時通上說好4 公克是賣10,0
    00元等語（參見臺灣桃園地方法院檢察署99年度8493號卷第
    36頁至第37頁），復於本院訊問及審理時坦承犯行（參見本
    院訴字卷第81頁反面、第93頁反面），足徵被告於偵查及本
    院審理時顯係就其被疑為犯罪之事實陳述，而有毒品危害防
    制條例第17條第2 項減輕其刑之適用，應依毒品危害防制條
    例第17條第2 項之規定，減輕其刑。再按販賣第二級毒品係
    法定刑為「無期徒刑或7 年以上有期徒刑」之罪，罪刑至為
    嚴峻，同為販賣毒品之人，其原因動機不一，犯罪情節未必
    盡同，或有大盤毒梟者，亦有中、小盤之分，甚或僅止於吸
    毒者友儕間為求互通有無之有償轉讓者亦有之，其販賣行為
    所造成危害社會之程度自屬有異，法律科處此類犯罪，所設
    之法定最低本刑卻同為「無期徒刑或7 年以上有期徒刑」，
    不可謂不重，倘依其情狀處以有期徒刑，即足以懲儆，並可
    達防衛社會之目的者，自非不可依客觀之犯行與主觀之惡性
    二者加以考量其情狀，是否有可憫恕之處刑，以符合罪刑相
    當原則。本案被告賴冠華販賣第二級毒品甲基安非他命部分
    ，交易價格僅為1 萬元，且尚未完成交易即為警查獲，其惡
    性及犯罪情節與大盤毒梟鉅量高價之交易模式有別，如不論
    其情節輕重，遽處以販賣毒品罪之法定本刑無期徒刑或7年
    以上有期徒刑，誠屬情輕法重，過於嚴苛，有傷人民對法律
    之情感，其犯罪情狀在客觀上足以引起一般同情，堪以憫恕
    ，縱使科以法定最低刑度，猶為過重，爰就被告賴冠華所犯
    販賣第二級毒品罪，依刑法第59條之規定酌減其刑刑。爰審
    酌被告正值青年，不以正當職業謀生，而以販賣毒品牟利，
    危害國民身心健康，對社會治安造成損害，其明知此為法所
    嚴禁仍為之，應予非難，惟念其尚未賣出毒品即遭查緝，及
    犯後坦承犯行之犯後態度，併考量其犯罪之動機、目的、手
    段、素行、生活狀況、智識程度等一切情狀，量處如主文所
    示之刑，以示懲儆。
四、按所稱因犯罪所得之物，自以實際所得者為限，苟無所得或
    尚未取得者，自無從為沒收追繳之諭知（最高法院89年度臺
    上字第3434號判決意旨參照）。經查：
  (一)扣案之甲基安非他命1 小包（淨重3.8841公克，取樣0.0249
    公克，餘3.8592公克），經鑑驗之結果含有甲基安非他命成
    分，業如前述，應依毒品危害防制條例第18條第1 項前段規
    定，均宣告沒收銷燬（除檢驗用罄部分業已滅失毋庸宣告沒
    收銷燬外）。又鑑定機關憲兵司令部鑑驗毒品秤重主要係以
    傾倒，必要時亦會輔以刮杓刮取之方式，儘可能將原送驗包
    裝袋內毒品與包裝袋分離後各別秤重，然無論依上述何種方
    式分離，原送驗包裝袋內仍會有微量毒品成分殘留，堪認本
    案用以承裝第二級毒品甲基安非他命之包裝袋1 只並未與甲
    基安非他命完全析離，自應一併依毒品危害防制條例第18條
    第1 項前段諭知沒收銷燬之。
  (二)本案未扣案之門號為0000000000號之SIM 卡1 張（行動電話
    服務須以通話晶片卡為使用介面，因此電信公司於出租行動
    電話門號予消費者使用時，即同時附帶提供晶片卡給消費者
    作為門號使用之介面，故電信公司接受消費者申辦門號並將
    該門號開通上線時，該晶片卡之所有權亦移轉於消費者，自
    不能認該晶片卡仍屬電信公司所有之物），該SIM 卡乃被告
    所有，供其與證人葉逸華聯絡購買毒品使用之物，業據被告
    供述明確（參見上開本院訴字卷第94頁），屬其販賣第二級
    毒品罪所用之物，雖目前因被告搬家多次而下落不明，然因
    無積極證據可資證明業已滅失下，爰依毒品危害防制條例第
    19條第1 項之規定，宣告沒收，如全部或一部不能沒收時，
    追徵其價額。
  (三)又被告雖自承販賣第二級毒品甲基安非他命成功後可獲得1
    萬元之對價，惟其尚實際取得該等對價，依上說明，本院自
    不得就此為沒收之諭知，併予陳明。
據上論斷，應依刑事訴訟法第299 條第1 項前段，毒品危害防制
條例第4 條第2 項、第17條第2 項、第18條第1 項前段、第19條
第1 項前段，刑法第11條前段、第59條，判決如主文。
本案經檢察官吳靜怡到庭執行職務
中    華    民    國    100     年    10    月    19  日
                  刑事第五庭審判長法  官  潘政宏
                                  法  官  劉淑玲
                                  法  官  石蕙慈
以上正本證明與原本無異。
如不服本判決應於收受判決後10日內向本院提出上訴書狀，並應
敘述具體理由。其未敘述上訴理由者，應於上訴期間屆滿後20日
內向本院補提理由書( 均須按他造當事人之人數附繕本) 「切勿
逕送上級法院」。
                                 書記官  羅婉榕
中    華    民    國   100    年    10    月    19    日
附錄論罪科刑法條：
毒品危害防制條例第4 條
製造、運輸、販賣第一級毒品者，處死刑或無期徒刑；處無期徒
刑者，得併科新臺幣2 千萬元以下罰金。
製造、運輸、販賣第二級毒品者，處無期徒刑或7 年以上有期徒
刑，得併科新臺幣1 千萬元以下罰金。
製造、運輸、販賣第三級毒品者，處5 年以上有期徒刑，得併科
新臺幣7 百萬元以下罰金。
製造、運輸、販賣第四級毒品者，處3 年以上10年以下有期徒刑
，得併科新臺幣3 百萬元以下罰金。
製造、運輸、販賣專供製造或施用毒品之器具者，處1 年以上7
年以下有期徒刑，得併科新臺幣1 百萬元以下罰金。
前五項之未遂犯罰之。